臺灣桃園地方法院民事判決
110年度婚字第572號
原      告  甲○○  

訴訟代理人  胡宗典律師
被      告  乙○○  

特別代理人  丙○○  
上列當事人間請求離婚事件，本院於民國111年4月6日言詞辯論
終結，判決如下：
    主      文
准原告與被告離婚。 
訴訟費用由被告負擔。
    事實及理由
一、原告起訴主張：兩造於民國81年12月31日結婚，現婚姻關係
    存續中，婚後育有3名子女均已成年。被告於90年6月15日，
    因心臟方面疾病，腦部缺氧，經送醫院救治，呈現植物人狀
    態，而於91年3月13日經法院裁定宣告為禁治產人，原告為
    被告之配偶即為被告之監護人。被告呈植物人狀態迄今已達
    20餘年，日常生活均仰賴專人照顧，自病後至今均居住在柏
    楊護理之家，兩造間無法為正常婚姻生活。原告長年在醫院
    從事照顧員服務工作，單方辛苦拉拔3名子女長大成人，也
    在工作地點、家庭地點與夫婿地點各地輪流奔走，辛苦至極
    。迄今，3名子女都已成年甲○○(長女，28歲)、蕭政豪(長子
    ，26歲)及蕭郁翰(次子，20歲)，且懂事都能分擔照顧被告
    之工作。然而，兩造間20年來無實質夫妻共同生活，有的是
    實際上日復一日的家庭照顧，未能從夫婿獲得生活上支持，
    原告實感疲憊，兩造婚姻存在重大破綻而無法維持，且不可
    歸責於原告。原告已萌生離婚想法，原告與3名子女溝通，
    也獲得3名子女的理解。被告之照護費用部分是國家補助，
    部分原告及家人負擔，目前3名子女已成年，原告會繼續協
    助照顧被告，3名子女也會分擔照顧義務。此外，原告年紀
    已高，不願在身故後列為蕭家之牌位。但礙於無法辦理協議
    離婚，遂依民法第1052條第1項第7款、第2項規定提起本訴
    。並聲明：如主文所示。
二、被告之特別代理人（即兩造長女甲○○）表示：同意原告之聲
    明。因為爸爸（即被告）已經生病20幾年，都是媽媽（即原
    告）賺錢照顧我們三個小孩，當時我覺得媽媽很辛苦但是我
    還沒有成年，現在我們（即兩造3名子女）都成年了可以分
    攤，我們都想達成媽媽的心願，因為20年照顧我們和爸爸，
    媽媽的壓力很大，我們長大了除了金錢部份分攤外，照顧責
    任我們也可以承擔，因為媽媽照顧這麼多年已經很累了，並
    且媽媽也不想要身後還是蕭家的人等語。
三、原告主張兩造於81年12月31日結婚，現婚姻關係仍存續中，
    惟被告自90年起即心神喪失呈植物人狀態，迄今20年餘均居
    住護理之家由專人照顧之事實，業據其提出戶籍謄本、戶口
    名簿、本院90年度禁字第113號民事裁定、柏陽護理之家110
    年4月份收據等為證，且經本院依職權調閱本院90年度禁字
    第113號宣告禁治產卷宗核閱，於91年1月29日醫師鑑定時被
    告無語言之表達，只能發出無法辨識之呻吟聲，對叫喚有簡
    單之反應，但無法確認反應之意義，四肢蜷縮，無法做出有
    目的之動作，飲食、大小便、皆須人照顧。對名下財產、未
    來財務規劃無法表示其意見。腦波檢查顯示有輕度到中度之
    腦皮質功能異常，其精神狀態已達心神喪失之程度，無處理
    個人事務之能力等情，此有行政院衛生署（已改制為衛生福
    利部）桃園療養院精神鑑定報告書附該卷內可憑。且為被告
    特別代理人所不爭執，原告此部分主張，堪以採信。
四、按有民法第1052條第1 項以外之重大事由，難以維持婚姻者
    ，夫妻一方得請求離婚；但其事由應由夫妻一方負責者，僅
    他方得請求離婚，民法第1052條第2 項定有明文。所謂有民
    法第1052條第1 項以外之重大事由，難以維持婚姻者，係以
    婚姻是否已生破綻而無回復之希望為其判斷之標準。婚姻如
    有難以維持之重大事由，於夫妻雙方就該事由均須負責時，
    應比較衡量雙方之有責程度，僅責任較輕之一方得向責任較
    重之他方請求離婚，如雙方之有責程度相同，則雙方均得請
    求離婚，始符民法第1052條第2 項規定之立法本旨（最高法
    院95年度第5 次民事庭會議決議參照）。本件被告自90年6
    月間起即因病呈植物人狀態，迄今逾20年均居住護理之家由
    專人照顧，其於91年1月29日醫師鑑定時被告無語言之表達
    ，無法做出有目的之動作，飲食、大小便、皆須人照顧。其
    精神狀態已達心神喪失之程度，無處理個人事務之能力，自
    亦無法盡為人夫、對原告提供保護照顧及扶持之義務，期間
    原告不僅須照顧被告，負擔被告之照護費用且須扶養3名年
    幼子女至其成年，可謂備極辛勞，今兩造子女均已成年且願
    分擔繼續照顧被告之責，此亦為被告之特別代理人即兩造之
    長女甲○○所是認，原告身心疲累自覺無法再維持有名無實之
    婚姻生活，且不願身後自己牌位列為蕭姓家族之一員，原告
    主觀上已無與被告繼續婚姻之意願，客觀上被告亦無法修復
    兩造之婚姻，顯難期待兩造婚姻破綻有回復之可能，堪認兩
    造婚姻有難以維持之重大事由，且該事由並非應由原告負責
    ，揆諸前揭規定及說明，原告得請求離婚。原告依民法第10
    52條第2項規定請求離婚，即屬有據，應予准許。原告離婚
    之請求既經准許，原告另依同法第1052條第1 項第7款規定
    請求離婚，即毋庸審酌。
五、據上論結，本件原告之訴為有理由，依家事事件法第51條，
    民事訴訟法第78條，判決如主文。
中　　華　　民　　國　　111 　年　　5 　　月　　16　　日
                      家事法庭法  官  張淑芬
以上正本係照原本作成。
如對本判決上訴，須於判決送達後20日內向本院提出上訴狀。（
須按他造人數提出繕本，並繳納第2 審裁判費），上訴於台灣高
等法院。如委任律師提起上訴者，應一併繳納上訴審裁判費。
中　　華　　民　　國　　111 　年　　5 　　月　　16　　日
                              書記官  施盈宇